【裁判字號】    97,易,506
【裁判日期】    970911
【裁判案由】    詐欺
【裁判全文】
臺灣基隆地方法院刑事判決               97年度易字第506號
公  訴  人  臺灣基隆地方法院檢察署檢察官
被      告  乙○○
選      任
辯  護  人  曾智群  律師
上列被告因詐欺案件，經檢察官提起公訴（97年度偵字第1617號
、第1904號、第2107號、第2108號、第3005號），因被告於準備
程序進行中，就被訴事實為有罪之陳述，經本院合議庭裁定進行
簡式審判程序，判決如下：
    主  文
乙○○幫助意圖為自己不法之所有，以詐術使人將本人之物交付
，處有期徒刑貳月，如易科罰金，以新台幣壹仟元折算壹日。
    事  實
一、乙○○雖可預見任意提供自己在金融機構開設之帳戶資料（
    含存摺、提款卡、印鑑及密碼）供他人使用，極可能以該帳
    戶作為實施詐欺或恐嚇取財等犯罪之工具，仍基於幫助詐欺
    而不違反本意之情形下，於民國97年3月12日前，在基隆市
    ○○路與愛五路口，將先前分別在國泰商世華銀行忠孝分行
    開立之0000000000000000號帳戶及在第一商業銀行基隆分行
    開立帳號00000000000號帳戶存摺、提款卡交與真實姓名年
    籍不詳之人，並告以所設定之密碼。不詳之人即利用乙○○
    提供之帳戶存摺與金融卡，基於詐欺犯意，先後於：（一）
    97年3月13日以電話聯絡己○○，佯稱網路購物匯款方式錯
    誤，致己○○誤信為真而陷於錯誤，於同日晚間依指示在屏
    東市○○路61-7號歸來郵局，利用自動櫃員機將新臺幣（下
    同）5688元匯入上述乙○○國泰世華銀行帳戶內。（二）同
    月13日18時30分許以電話聯絡丁○○，佯稱網路購物匯款方
    式錯誤重複扣款，必須操作提款機更正，致丁○○誤信為真
    而陷於錯誤，依指示利用第一銀行自動櫃員機將17000元及
    99000元匯入上述乙○○之第一銀行帳戶中。（三）同月13
    日18時57分許以電話聯絡丙○○，佯稱網路購物簽帳單方式
    錯誤，必須操作提款機更正，致丙○○誤信為真而陷於錯誤
    ，於同日依指示利用三重市○○路50-2號郵局自動櫃員機，
    將29983元（起訴書誤載為29833元）匯入上述乙○○之國泰
    世華銀行帳戶中。（四）同月13日20時50分許以電話聯絡戊○○，佯稱網路購物分期付款作業錯誤，必須操作提款機取
    消，致戊○○誤信為真而陷於錯誤，於同日21時29分許依指
    示利用臺北縣中和市○○街442號景新郵局自動櫃員機，將
    6119元匯入前述乙○○之國泰世華銀行帳戶中。（五）同月
    13日晚間以電話聯絡庚○○，佯稱網路購物分期付款作業錯
    誤，必須操作提款機取消，致庚○○誤信為真而陷於錯誤，
    而於同日19時24分29秒，在宜蘭縣三星鄉○○路134號三星
    郵局，利用自動櫃員機將14662元匯入上述乙○○之國泰世
    華銀行帳戶中。
二、案經基隆市警察局及臺北市政府警察局大安分局移送、基隆
    市警察局第一分局報告及臺北市政府警察局大安分局報告臺
    灣臺北地方法院檢察署呈請臺灣高等法院檢察署檢察長核轉
    臺灣基隆地方法院檢察署檢察官偵查起訴。
    理  由
壹、程序事項
    被告乙○○所犯者非為死刑、無期徒刑、最輕本刑為3年以
    上有期徒刑之罪或高等法院管轄第一審案件，其於準備程序
    進行中，先就被訴事實為有罪之陳述，經告知其簡式審判程
    序之旨，並聽取公訴人、被告之意見後，本院合議庭依刑事
    訴訟法第273條之1第1項之規定，裁定由受命法官獨任以簡
    式審判程序進行本案之審理。
貳、實體事項
一、事實認定部分
(一)、上開事實，業據被告於本院行準備程序及審理時坦承不諱，
    核與被害人己○○、丁○○、丙○○、戊○○、庚○○於警
    詢時所陳述情節相符，並有被害人己○○、丁○○、丙○○
    、戊○○、庚○○提供之匯款存根影本及被告於國泰世華銀
    行忠孝分行及第一商業銀行基隆分行之開戶資料與往來交易
    明細資料和存款對帳單在卷足資佐證。
(二)、按在金融機構開立帳戶、請領存摺及提款卡使用，係針對個
    人身分之社會信用而予以資金流通，具有強烈之屬人性格，
    而金融帳戶作為個人理財之工具，申請開設並無任何特殊之
    限制，一般民眾均得以存入最低開戶金額之方式申請使用，
    且同一人得在不同之金融機構申請數個存款帳戶使用，乃眾
    所週知之事實；依一般人之社會經驗，若遇陌生人捨以自己
    名義申請帳戶，反以向不特定人蒐集金融帳戶使用，衡情應
    對該帳戶是否供合法使用一節有所懷疑，且近年詐騙集團犯
    案猖獗，利用帳戶掩飾、隱匿詐財贓款之事，迭有所聞，本
    件被告將帳戶之帳號、存摺、提款卡、密碼交付身分不詳成
    年男子使用，可能因而幫助他人從事詐欺取財之行為已有所
    預見，仍將其所有之前揭帳戶之帳號、存摺、提款卡、密碼
    交付他人，顯有容認發生之間接故意，故被告確有幫助前開
    索取帳戶之人，利用其提供之帳戶詐欺取財之不確定故意甚
    明，本件事證明確，被告犯行堪以認定。
二、論罪科刑部分
(一)、按刑法上之幫助犯，係對於犯罪與正犯有共同之認識，以幫
    助之意思，對於正犯資以助力，而未參與犯罪行為者而言，
    如未參與實行構成要件之行為，且係出於幫助之意思，提供
    助力，即屬幫助犯，而非共同正犯（最高法院49年台上字第
    77號判例可資參照）。本件被告基於幫助之犯意，交付其所
    有前揭帳戶之帳號存摺、提款卡、密碼予身分不詳之成年男
    子使用，致詐欺集團成員對被害人己○○等人施以詐術，使
    被害人己○○等人陷於錯誤，而將金額轉帳至被告之前揭帳
    戶內，而為他人之詐欺取財行為提供助力。核被告所為，係
    犯刑法第339條第1項之幫助詐欺取財罪，應依刑法第30條第
    2 項之規定，按正犯之刑減輕之。
(二)、爰審酌被告所為已影響社會正常交易安全，增加被害人尋求
    救濟之困難，並使犯罪之追查趨於複雜，成為詐欺集團猖獗
    幫凶，衡其犯罪之動機、目的、手段、生活狀況、智識程度
    並患有輕度精神症（此有偵查卷附之中華民國身心障礙手冊
    可參）暨犯罪後坦承犯行，顯有悔悟之態度等一切情狀，量
    處如主文所示之刑，並諭知易科罰金之折算標準。至被告將
    其所有之帳戶存摺、提款卡、密碼交由詐騙集團使用，至今
    仍未取回，亦未經扣案，為免日後執行困難，爰不為沒收之
    諭知，附此敘明。
三、應依刑事訴訟法第273條之1第1項、第299條第1項前段，刑
    法第30條、第339條第1項、第41條第1項前段，刑法施行法
    第1條之1，判決如主文。
本案經檢察官甲○○到庭執行職務
中    華    民    國    97    年    9     月    11    日
                  刑事第二庭法  官  陳伯厚
以上正本證明與原本無異。
如不服本判決應於收受本判決後10日內向本院提出上訴書狀，其
未敘述上訴理由者，並得於提起上訴後10日內向本院補提理由書
狀（均須按他造當事人之人數附繕本）「切勿逕送上級法院」。
中    華    民    國    97    年    9     月    11    日
                            書記官  黃士元
附錄論罪法條
刑法第339條第1項
意圖為自己或第三人不法之所有，以詐術使人將本人或第三人之
物交付者，處5年以下有期徒刑、拘役或科或併科1千元以下罰金
。


司法院資訊處製作；財團法人民間司法改革基金會備份。
